【裁判字號】    90,交抗,401
【裁判日期】    901031
【裁判案由】    違反道路交通管理處罰條例
【裁判全文】
臺灣高等法院交通事件裁定                          九十年度交抗字第四一號
    抗告人即
    受處分人  甲○○
右抗告人因違反道路交通管理處罰條例案件，不服臺灣板橋地方法院中華民國九十年
八月二十一日裁定（九十年度交聲字第六二七號），提起抗告，本院裁定如左：
    主  文
抗告駁回。
    理  由
一、按汽車駕駛人，行車速度，超過規定之最高時速者，處新臺幣一千二百元以上二
    千四百元以下罰鍰；又汽車駕駛人違反第四十條第一項者，除依原條款處罰鍰外
    ，並予記違規點數一點，道路交通管理處罰條例第四十條第一項、第六十三條第
    一項第一款定有明文。又按行車速度，依標誌之規定，無標誌者，應依左列規定
    ：一、在市區道路，時速不得超過四○公里，在郊外道路時速不得超過六○公里
    ，道路交通安全規則第九十三條第一項第一款亦有規定。
二、經查，受處分人即抗告人甲○○於民國（下同）九十年二月五日十二時三十二分
    許，駕駛車號Ｋ四－四一○八號自用小客車，在臺北縣鶯歌鎮○○○路限速四十
    公里之路段時，經警以測速設測得其行駛之車速達到時速六十二公里，而予拍照
    採證後掣單逕行舉發，有舉發通知單一紙附照片一禎在卷為據。復查，臺北縣警
    察局據受處分人申訴後實地查勘，在受處分人違規行駛之路段所設限速確實為四
    十公里，且在測速儀器後約一百公尺處設有標誌警示，亦有該局九十北警交字第
    三二六八七號函影本在卷可稽。受處分人有於前開時、地駕駛時，行車速度超過
    規定最高限速之違規行為，已甚為明確。原法院因以道路行駛車輛之速限規定，
    係由立法機關委諸公路主管機關、市區道路主管機關及警察機關，以標誌方式設
    限，此觀諸道路交通標誌標線號誌設置規則第一條、第四條規定自明。而立法機
    關立法授權道路主管機關得以限速標誌限制道路上汽車行駛之速限，立法目的在
    於考量各路段地形環境、道路品質、人車多寡等具體情況，由主管機關設限規範
    之，以期避免危險發生，而非由駕駛人自行判斷有無危險，以決定其行車速度。
    是異議人辯稱該路段並無危險，最高速限設為四十公里顯不合理云云，不足做為
    其脫免罰責之藉詞。又主管機關設置限速之標誌，係具有法規範效力，而在課予
    不特定人遵循、注意之義務，異議人行經上開路段，自應遵守。今異議人因違反
    限速規定受舉發既已明確，雖本件異議人違規超速行駛之路段，係銜接於限速六
    十公里樹林外環道之橋面與限速四十公里之鶯歌鎮區間，然而異議
    人於下橋進入市區道路前，非不可預先減速以遵守限速規定。詎異議人行駛於上
    開路段時，非但未於下橋前預先減速，反而辯稱其於下橋後因車速已達六、七十
    公里，無法立即降至時速四十公里以內，係以其本身駕駛行為之違失，反指上開
    道路之限速設計不當，僅係倒因為果之置辯，自不足採。從而，異議人既有上開
    違規事實，原處分機關據以援引前開規定，裁處其罰鍰一千二百元並記違規點數
    一點，並無不當，而駁回抗告人之異議，核無不合。
三、抗告意旨雖以：抗告人並非認為該路段最高速限設為四十公里設計不當，而是認
    警員躲在該處拍照，而非六十公里處拍照，並不合理等語云云。惟查，警員在最
    高速限設為四十公里處拍照，並未違反相關作業規定；抗告人既有超速違規之事
    實，原處分機關據以援引前開規定，裁處罰鍰一千二百元，並記違規點數一點，
    即無不合。抗告意旨執前詞指摘原法院裁定不當，並無理由，應予駁回。
三、據上論結，應依道路交通案件處理辦法第二十六條、刑事訴訟法第四百十二條，
    裁定如主文。
中      華      民      國    九十      年      十      月    三十一    日
                              臺灣高等法院交通法庭
                                  審判長法  官   劉  景  星
                                        法  官   陳  志  洋
                                        法  官   陳  博  志
右正本證明與原本無異。
不得再抗告。
                                        書記官   陳  嘉  文
中      華      民      國      九十     年   十一    月      六        日


司法院資訊處製作；財團法人民間司法改革基金會備份。
